【裁判字號】    99,台上,1834
【裁判日期】    991007
【裁判案由】    租佃爭議
【裁判全文】
最高法院民事裁定            九十九年度台上字第一八三四號
上  訴  人  財團法人台灣省私立八德殘障教養院
法定代理人  乙○○
訴訟代理人  蔡榮德律師
被 上訴 人  甲○○
上列當事人間因租佃爭議事件，上訴人對於中華民國九十九年七
月三十日台灣高等法院第二審更審判決（九十八年度上更(一)字第
一六七號），提起上訴，本院裁定如下：
    主  文
上訴駁回。
第三審訴訟費用由上訴人負擔。
    理  由
按上訴第三審法院，非以原判決違背法令為理由，不得為之。又
提起上訴，上訴狀內應記載上訴理由，表明原判決所違背之法令
及其具體內容、依訴訟資料合於該違背法令之具體事實，同法第
四百六十七條及第四百七十條第二項第一、二款分別定有明文。
而依同法第四百六十九條規定，判決有該條所列各款情形之一者
，為當然違背法令。是當事人提起上訴，以同法第四百六十九條
規定之情形為上訴理由時，其上訴狀或理由書應表明該判決所違
背之法令條項，或有關判例、解釋字號，或成文法以外之習慣或
法理等及其具體內容，暨係依何訴訟資料合於該違背法令之具體
事實。如未依上述方法表明，或其所表明者與上開法條規定不合
時，即難認為已合法表明上訴理由，其上訴自非合法。本件上訴
人對於原判決提起上訴，雖以該判決有不備理由及理由矛盾等違
背法令為由，惟核其上訴理由狀所載內容，仍屬就原審取捨證據
、認定事實之職權行使及其他與判決結果不生影響之理由，指摘
其為不當，並就原審所論斷：被上訴人抗辯其承租上訴人耕地之
範圍為舊地籍圖上桃園縣大溪鎮○○段社角小段一三八之五、一
三八之七、一三八之九、一三八之一二、一三三地號等五筆土地
，其位置、面積，與目前耕作之現狀相去不遠，而非承租兩造系
爭第四四號租約即同小段一三二地號等十筆土地（下稱系爭土地
）之應有部分八分之一，洵可採信。且該面積與租約約定面積○
點七一八甲（核對整理表上所載），雖略有不符，惟仍難據此認
被上訴人關於系爭租約係有約定特定範圍之抗辯為不實。又被上
訴人目前於其所稱之特定範圍內土地確有進行農耕之事實，為上
訴人所不爭，並經原法院履勘屬實。其次，系爭一三二、一三四
地號土地，與被上訴人並非同一租約，非被上訴人承租之範圍，
縱有興建建物，自不應由被上訴人負責。另系爭一三四、一三五
地號土地，地目分別為雜、建，自始即非屬耕地，承租人自無在
其上耕作之義務。雖被上訴人或其餘承租人於其上興建建物，但
與耕地三七五減租條例第十六條第一項「不自任耕作」及第十七
條第一項第四款「繼續一年不為耕作」之情形有間。從而，上訴
人依各該條項（款）之規定，請求確認兩造間就系爭第四四號租
約（即系爭土地內八分之一計○點七一八甲）之耕地租賃關係不
存在，即非有據等情，泛言謂為違法，而非表明該判決所違背之
法令及其具體內容，暨依訴訟資料合於該違背法令之具體事實，
難認其已合法表明上訴理由。依首揭說明，應認其上訴為不合法
。
據上論結，本件上訴為不合法。依民事訴訟法第四百八十一條、
第四百四十四條第一項前段、第九十五條、第七十八條，裁定如
主文。
中    華    民    國  九十九  年    十    月    七    日
                      最高法院民事第五庭
                          審判長法官  朱  建  男
                                法官  顏  南  全
                                法官  林  大  洋
                                法官  沈  方  維
                                法官  王  仁  貴
本件正本證明與原本無異
                                      書  記  官
中    華    民    國  九十九  年    十    月  二十一  日
                                                      v

司法院資訊處製作；財團法人民間司法改革基金會備份。
